臺灣臺南地方法院刑事判決
111年度訴字第519號
公  訴  人  臺灣臺南地方檢察署檢察官
被      告  許明雄



上列被告因家暴傷害等案件，經檢察官提起公訴（111年度偵字
第9017號），本院判決如下：
    主  文
戊○○犯傷害罪，處有期徒刑叁月，如易科罰金，以新臺幣壹仟元
折算壹日；又犯恐嚇危害安全罪，處拘役貳拾日，如易科罰金，
以新台幣壹仟元折算壹日。
    事  實
一、戊○○為己○○之弟，為丁○○之舅，與己○○、丁○○間具有家庭暴
    力防治法第3條第4款所稱之家庭成員關係。戊○○與己○○於民
    國110年7月25日12時許，在臺南市○○區○○路0段000巷00弄00
    號前，因事發生口角爭執，戊○○竟基於傷害之犯意，持雨傘
    、鋸子毆打己○○，另徒手扭斷己○○右手小指，並持鋸子毆打
    上前阻止之丁○○之手臂，致己○○受有左腰挫擦傷、右手挫傷
    併第五指骨閉鎖性骨折等傷害，丁○○受有左上臂挫擦傷之傷
    害。戊○○當場經他人阻止後仍心有不滿，又對於堆放在戊○○
    居住○○○市○○區○○路0段000巷00弄00號及丁○○居住○○○市○○區
    ○○路0段000巷00弄00號前之資源回收物心有不滿，旋即在上
    址，基於恐嚇危害安全之犯意，向丁○○恫稱：「你給我小心
    一點」、「不清掉、就要放火燒掉」等語，以此加害生命、
    身體之事恐嚇丁○○，使丁○○心生畏懼，致生危害於丁○○之安
    全。
二、案經己○○、丁○○訴由臺灣臺南地方檢察署檢察官偵查起訴。
    理  由
一、關於證據能力之認定：
　㈠本案證人丁○○、高佛銘於警詢之供述，係被告戊○○以外之人
    於審判外之言詞陳述，且被告不同意作為證據，復查無其他
    例外取得證據能力之法律依據，依刑事訴訟法第159條第1項
    等規定，應認無證據能力。
　㈡本件其餘所引用具傳聞證據性質之供述證據，因檢察官及被
    告於本案言詞辯論終結前，均未爭執證據能力，本院審酌前
    開證據之作成或取得之狀況，並無非法或不當取證之情事，
    且亦無顯不可信之情況，依刑事訴訟法第159條之5規定，均
    具有證據能力。
　㈢非供述證據性質之證據資料，則均無違反法定程序取得之情
    形，依刑事訴訟法第158條之4規定之反面解釋，亦應有證據
    能力，合先敘明。
二、認定事實所憑之證據及理由：
　㈠訊據被告對於110年7月25日12時許，在臺南市○○區○○路0段00
    0巷00弄00號前，因事發生口角爭執，基於傷害之犯意，持
    雨傘、鋸子毆打告訴人己○○，另徒手扭斷告訴人己○○右手小
    指，並持鋸子毆打上前阻止之告訴人丁○○之手臂，致告訴人
    己○○受有左腰挫擦傷、右手挫傷併第五指骨閉鎖性骨折等傷
    害，告訴人丁○○受有左上臂挫擦傷之傷害之事實，坦承不諱
    ，核與證人即告訴人己○○、丁○○、證人高佛銘於偵查中具結
    後證述相符（他字卷第75至78頁、第123至125頁），並有臺
    南市立安南醫院受理家庭暴力事件驗傷診斷書2份（他字卷
    第11至17頁）、監視錄影畫面截圖4張（他字卷第43至45頁
    ）在卷可按，足認被告自白與事實相符，應堪採信。被告傷
    害犯行事證明確，應依法論科。
　㈡被告雖坦承因為告訴人己○○的兒子高佛銘先罵伊，伊才說「
    小心一點」，但是沒有說過「不清掉要放火燒掉」等語。經
    查：
　⒈證人己○○於偵查中具結後證稱：「因為我妹妹智能障礙，有
    撿資源回收放在走廊上，戊○○叫他把那些回收物拿走 ，不
    然要把東西都燒掉。」等語（他字卷第76頁）；證人丁○○於
    偵查中具結後證稱：「在外面一直罵，看到我阿姨撿回收那
    邊，就說如果不清掉，他要放火燒，包括阿嬤的桌子、藥草
    這些東西如果不清他都要放火燒掉，還叫我跟我 弟弟要小
    心一點，不然看一次打一次。」等語（他字卷第77頁）；證
    人高佛銘偵查中證稱：「戊○○還是在路上叫囂，我一直看他
    ，他就跟我說『 高佛銘，你給我記住，我會見一次打一次』
    ，我沒有回他，接下來就報警。（問：戊○○除了說你給我記
    住，會見一次打一次，有無跟別人說這句話 ？）沒有，但
    他有跟丁○○及我說要小心一點。（問：你有無聽到戊○○說『
    如果不清掉，要放火燒掉』？）有，特別是針對奶奶。（問
    ：戊○○是何時說如果不清掉要放火燒掉？）第一次我下樓的
    時候有說，第二次我下樓以後他也有再說，是在說要我們小
    心一點之前說的，之後還有再說給鄰居聽。（問：他要燒掉
    的物品是放在哪裡？）他住的地方是91號，奶奶是住在89號
    1樓，沒有隔，奶奶的東西是放在兩家房屋的中間，我們住
    在2樓，是透天厝。」等語（他字卷第124至125頁）。上開
    證人己○○、丁○○、高佛銘於偵查中證述情節互核相符，參酌
    被告於案發當時與告訴人己○○因遷墓事宜發生口角，過程中
    被告情緒越來越激動，之後持雨傘、鋸子毆打告訴人己○○、
    丁○○成傷，業據證人乙○○於本院審理時證述明確（本院卷第
    81至82頁），依據經驗法則，被告於情緒激動時口出「你給
    我小心一點」、「不清掉、就要放火燒掉」等上開恐嚇言詞
    ，亦屬符合常情。雖證人乙○○、甲○○於本院審理時均證稱未
    聽聞被告說出上開恐嚇言詞，然查，被告及證人甲○○於案發
    當時均情緒激動，需要證人乙○○安撫，證人乙○○當場對於外
    在聲音沒有太多注意等情，業據證人乙○○於本院審理時證述
    明確（本院卷第82頁），是證人乙○○、甲○○上開證述尚不足
    以為被告有利之認定。
  ⒉按刑法第305條之罪，僅以受惡害之通知者心生畏懼而有不安
    全之感覺為已足，不以發生客觀上之危害為要件；亦即該條
    所謂之加害，不須果有加害之事，亦不必真有加害之意。再
    恐嚇罪之通知危害方法，並無限制，除以積極明示之言語舉
    動外，凡以其他足使被害人理解其意義之方法或暗示其如不
    從，將加危害而使被害人心生畏怖者，均應包括在內。而被
    告對告訴人所傳達之言語，在社會通念上亦係不友善並具有
    濃厚警告意味之語句，含有將加害於告訴人之生命、身體之
    意思，屬告知將來可能對告訴人不利之表示。又衡之常情，
    一般人面對前述威嚇時，通常均會產生行為人可能進一步採
    取實害行為等害怕、畏怖之心理壓力，擔憂自己之人身安全
    遭受危害而恐懼不安；被告於上開時、地與告訴人己○○發生
    口角爭執，並毆打告訴人己○○、丁○○成傷，被告對告訴人丁○○稱「你給我小心一點」，又表示若不清除，要將堆置在丁○○居處前之資源回收物燒掉等語，被告此等話語已足使告訴
    人丁○○生畏怖心，不因被告是否真有實際實施惡害之舉而有
    異，更不須有實際加害之行為。
　⒊被告所辯並不足採，本件事證明確，被告犯行均可以認定。
三、論罪科刑：
  ㈠按家庭暴力，指家庭成員間實施身體、精神或經濟上之騷擾
    、控制、脅迫或其他不法侵害之行為；家庭暴力罪，指家庭
    成員間故意實施家庭暴力行為而成立其他法律所規定之犯罪
    ，家庭暴力防治法第2條第1款、第2款定有明文。被告與告
    訴人己○○、丁○○家庭暴力防治法第3條第4款之家庭成員關係
    ，且被告對告訴人己○○、丁○○故意實施身體、精神上不法侵
    害之傷害、恐嚇之行為，故被告所為該當家庭暴力防治法所
    稱之家庭暴力罪，惟因家庭暴力防治法對於家庭暴力罪並無
    科處刑罰之規定，僅依刑法予以論罪科刑。是核被告所為，
    係犯刑法第277條第1項之傷害罪、第305條之恐嚇罪。被告
    接續向告訴人丁○○恫稱：「你給我小心一點」、「不清掉、
    就要放火燒掉」等語，係基於同一犯意，於密切時、地所為
    ，其各行為之獨立性薄弱，應論以接續之一行為，論以一恐
    嚇罪。被告所犯上開傷害、恐嚇罪間，犯意各別，罪名互異
    ，應分論併罰。
  ㈡檢察官雖以：被告前因公共危險案件，經本院以108年度交簡
    字第747號判決判處有期徒刑3月確定，於108年8月6日易科
    罰金執行完畢，認被告構成累犯並應加重其刑，惟查，被告
    所犯前案與本案為不同罪質，侵害不同法益，犯罪情節亦不
    相同，而關於被告前開公共危險案件之執行成效、於本案被
    告之再犯原因、本案犯罪之主觀惡性及其涉犯本案與前案之
    關連性等情況，卷內尚無相關證據資料可佐，是本院裁量結
    果，認本案應無庸對被告所犯本案依刑法第47條第1項規定
    加重其刑，惟為充分評價被告之品行，本院仍應於後述量刑
    時一併衡酌被告之前科、素行，併予敘明。又本案既未依前
    揭累犯之規定加重最低本刑，自毋庸於主文中贅載構成累犯
    ，附此敘明。
　㈢審酌被告為智識成熟之成年人，做人處事本應深思熟慮，竟
    未能理性溝通以解決紛爭，其行為已對告訴人己○○、丁○○之
    身體、精神產生危害。兼衡前因公共危險案件，經本院以10
    8年度交簡字第747號判決判處有期徒刑3月確定，於108年8
    月6日易科罰金執行完畢，有臺灣高等法院被告前案紀錄表
    可參，及犯罪之動機、目的、手段，暨其國中肄業之教育程
    度，目前從事油漆工、月收入約3至4萬元，與前妻、女兒同
    住，無家人需要扶養之家庭經濟狀況，及否認恐嚇犯行、迄
    今未為任何彌補其過錯之措施之犯後態度等一切情狀，分別
    量處如主文所示之刑，並均諭知易科罰金之折算標準。
四、不另為無罪之諭知
  ㈠公訴意旨另以：被告於上開時、地對丁○○恐嚇稱「見一次打
    一次」，因認被告接續涉犯刑法第305條之恐嚇罪嫌。
　㈡經查，雖告訴人丁○○證稱：「還叫我跟我弟弟要小心一點，
    不然 看一次打一次。」等語（他字卷第77頁）；然而，證
    人己○○偵查中證稱「（問：有無聽到『見一次打一次』？）我
    不記得。」（他字卷第76頁）；證人高佛銘偵查中證稱：「
    戊○○還是在路上叫囂，我一直看他，他就跟我說『高佛銘，
    你給我記住，我會見一次打一次』，我沒有回他，接下來就
    報警。（問：戊○○除了說你給我記住，會見一次打一次，有
    無跟別人說這句話？）沒有，但他有跟丁○○及我說要小心一
    點。（問：你有無聽到戊○○說『如果不清掉，要放火燒掉』？
    ）有，特別是針對奶奶。（問：當時你聽到這些話時會害怕
    嗎？）不會，他的所作所為不是第一次。（問：丁○○當時是
    否會害怕？）我不知道，但我有跟奶奶說能不撿就不要撿。
    （問 ：戊○○說見一次打一次有指名道姓？）有，就是對著
    我說的，有說我的名字。（問：戊○○是先說見一次打一次，
    還是先說你跟丁○○小心一點?）他是先跟我跟丁○○說我們兩
    個小心一點，後面又補了一句見我一次要打一次。（問：戊○○是何時說如果不清掉要放火燒掉？）第一次我下樓的時候
    有說，第二次我下樓以後他也有再說，是在說要我們小心一
    點之前說的，之後還有再說給鄰居聽。（問：他要燒掉的物
    品是放在哪裡？）他住的地方是91號，奶奶是住在89號1樓
    ，沒有隔，奶奶的東西是放在兩家房屋的中間，我們住在2
    樓，是透天厝。」等語（他字卷第124至125頁）；證人高叁
    發於警詢中證稱：「（問：當時戊○○有無說出要對你太太己○○或你女兒丁○○不利的話語或是放話要放火燒房子？）衝突
    結束時，戊○○站在他家門口叫囂，我有聽見他有說『高佛銘
    、丁○○，你們2人給我記住』，除此之外，我就沒有印象了。
    」等語（警卷第109頁）。
　㈢依據上開證人所述，證人己○○、高叁發均未聽聞被告對告訴
    人丁○○說「見一次打一次」，證人高佛銘則證稱被告是指名
    對伊說「見一次打一次」的，並無對告訴人丁○○說，參酌被
    告稱證人高佛銘有先罵伊等情形，本件尚無法認定被告有對
    告訴人說「見一次打一次」等語。因此部分與上開論罪科刑
    之恐嚇罪部分有接續犯之裁判上一罪關係，爰不另為無罪之
    諭知。　
據上論斷，應依刑事訴訟法第299條第1項前段，家庭暴力防治法
第2條第2款，刑法第11條前段、刑法第277條第1項、第305條、
第41條第1項前段，刑法施行法第1條之1，判決如主文。
本案經檢察官蔡佳蒨提起公訴，檢察官丙○○到庭執行職務。
中　　華　　民　　國　　111 　年　　8 　　月　　30　　日
                  刑事第六庭  審判長法　官　高如宜
　　　　　　　　　                  法  官  鄭銘仁
　　　　　　　　　                  法  官  陳鈺雯
以上正本證明與原本無異。
如不服本判決應於收受本判決後20日內向本院提出上訴書狀，並
應敘述具體理由。其未敘述上訴理由者，應於上訴期間屆滿後20
日內向本院補提理由書狀（均須按他造當事人之人數附繕本）「
切勿逕送上級法院」。 
　　　　　　　　　　　　　　　　　  書記官　廖庭瑜
中　　華　　民　　國　　111 　年　　9 　　月　　2 　　日
所犯法條：
中華民國刑法第277條第1項
傷害人之身體或健康者，處 5 年以下有期徒刑、拘役或 50 萬
元以下罰金。
中華民國刑法第305條
以加害生命、身體、自由、名譽、財產之事恐嚇他人，致生危害
於安全者，處 2 年以下有期徒刑、拘役或 9 千元以下罰金。
家庭暴力防治法第2條第2款
家庭暴力罪：
指家庭成員間故意實施家庭暴力行為而成立其他法律所規定之犯
罪。